臺灣高等法院臺南分院刑事判決
上　訴　人　臺灣臺南地方法院檢察署檢察官
上　訴　人
即　被　告　己○○
選任辯護人　蘇明道　律師
被　　　告　丙○○
　　　　　　　　　　現另案於台灣台南監獄執行中
指定辯護人　本院公設辯護人 甲○○
上列上訴人因被告殺人等案件，不服臺灣臺南地方法院94年度重
訴字第28號中華民國96年5月18日第一審判決 (起訴案號：臺灣
臺南地方法院檢察署九十四年度營偵字第一八九號、九十四年度
偵字第五一五六、七０六四號)，提起上訴，本院判決如下：
    主      文
原判決關於己○○部分撤銷。
己○○服用酒類不能安全駕駛動力交通工具而駕駛，處有期徒刑
月，減為有期徒刑壹月又拾伍日，如易科罰金以銀元參佰元（
即新台幣玖佰元）折算壹日；又駕駛動力交通工具肇事，致人死
亡而逃逸，處有期徒刑壹年，減為有期徒刑陸月，如易科罰金以
銀元參佰元（即新台幣玖佰元）折算壹日；又因過失致人於死，
處有期徒刑壹年，減為有期徒刑陸月，如易科罰金以銀元參佰元
（即新台幣玖佰元）折算壹日。應執行有期徒刑壹年又拾伍日，
如易科罰金以銀元參佰元（即新台幣玖佰元）折算壹日。
其他上訴駁回 (即丙○○無罪部分)。
    事      實
一、己○○於民國 (下同）九十四年一月十九日晚上十時許，在
    臺南縣新營市某處飲用紅酒，已達不能安全駕駛動力交通工
    具之程度，仍於酒後駕駛車號HV－7116號自小客車上路，沿
    臺南縣新營市○○路東向西行駛，於翌日凌晨二時十二分許
    ，行經臺南縣新營市○○路與長榮路之交岔路口，原應注意
    汽車行近行人穿越道前，應減速慢行；汽車行駛時，駕駛人
    應注意車前狀況，並隨時採取必要之安全措施，而依當時天
    候晴、夜間有照明、柏油路面乾燥、無缺陷、無障礙物、視
    距良好等情，並無不能注意之情事，竟疏未注意，貿然前行
    ，致車輪碾壓當時倒臥在地之陳永銘。詎己○○明知駕車肇
    事後，並未停車查看或施救，旋即基於逃逸之犯意，駕車加
    速逃逸並將陳永銘拖行約一百公尺，致使陳永銘受有頭頸部
    鈍挫傷併頭顱骨骨折、顱內出血、肋骨骨折、腹腔出血等傷
    害，經送醫救治後，於同日凌晨五時許，仍不治死亡。適有
    戊○○於前開地點目睹肇事經過，隨即大聲呼喊並駕駛車號
    Ｊ3-9612自小客車，向己○○連續按鳴喇叭及閃爍大燈示意
    其停車，詎己○○仍加速逃逸，駕車自新營交流道上國道一
    號高速公路南下返回其位於臺南縣佳里鎮○○里○○街七九
    號住處，戊○○乃駕車自後追躡並以行動電話報警，並告知
    肇事逃逸車輛之車牌號碼為HV－7116號，直至追躡至己○○
    住處，戊○○即在場等候員警到來，並再次向到場員警指明
    停放於己○○住處之HV－7116號自小客車為肇事車輛，經到
    場員警查獲己○○並對其施以酒測，測得其呼氣所含酒精濃
    度達每公升零點五二毫克。
二、案經臺灣臺南地方法院檢察署檢察官據報相驗自動檢舉及陳
    永銘之配偶丁○○訴由臺南縣警察局新營分局報請臺灣臺南
    地方法院檢察署檢察官偵查起訴。
    理 　　 由
壹、程序方面：
一、被告以外之人於審判外之言詞或書面陳述，除法律有規定者
    外，不得作為證據。又被告以外之人於審判外向法官所為之
    陳述，得為證據。被告以外之人於偵查中向檢察官所為之陳
    述，除顯有不可信之情況者外，得為證據。被告以外之人於
    審判中滯留國外或所在不明而無法傳喚或傳喚不到者，其於
    檢察事務官、司法警察官或司法警察調查中所為之陳述，經
    證明具有可信之特別情況，且為證明犯罪事實之存否所必要
    者，得為證據。刑事訴訟法第一百五十九條第一項、第一百
    五十九條之一第一項、第二項、第一百五十九條之三第三款
    亦分別定有明文。其中第一百五十九條之三之立法理由即在
    考量審判程序中，一旦發生事實上無從為直接審理之原因，
    如一概否定該陳述之證據適格，不免違背實體真實發現之訴
    訟目的，為補救採納傳聞法則，實務上所可能發生蒐證困難
    之問題，始例外地承認該審判外之陳述，得採為證據。其次
    ，被告以外之人於審判外向法官所為之陳述及於偵查中向檢
    察官所為之陳述，性質上均屬傳聞證據，原無證據能力，且
    被告之反對詰問權，屬憲法第八條第一項規定「非由法院依
    法定程序不得審問處罰」之正當法律程序所保障之基本人權
    及第十六條所保障之基本訴訟權，不容任意剝奪，故前述所
    稱得為證據之被告以外之人於審判外向法官所為之陳述及偵
    查中向檢察官所為之陳述，當係指經被告或其辯護人行使或
    得以行使反對詰問權者而言。倘已予上述所謂被告以外之人
    或其辯護人行使反對詰問權之機會，或該陳述人有因死亡、
    或身心障礙致記憶喪失或無法陳述、或滯留國外或所在不明
    而無法傳喚或傳喚不到、或到庭後無正當理由拒絕陳述之情
    形者，其於審判外向法官所為之陳述，以及於偵查中向檢察
    官所為之陳述，除顯有不可信之情況外，自得為證據（最高
    法院九十五年度台上字第二五一五號判決意旨參照）
二、查證人戊○○於警詢所為之陳述，屬被告以外之人於審判外
    之陳述，依刑事訴訟法第一百五十九條第一項之規定，固無
    證據能力，惟證人戊○○經原審及本院合法傳喚未到庭，且
    曾經原審拘提無著（見原審卷第八五、一二七、一五九頁，
    本院九十六年八月二十九日及九月十九日審理筆錄），然參
    酌證人戊○○於前開地點目睹被告己○○肇事逃逸後，隨即
    駕車自後追躡並以行動電話報警，且告知肇事逃逸車輛之車
    牌號碼為HV-7116號，復經追躡至己○○住處等候，並告知
    隨後據報到場員警停放於被告己○○住處之HV－7116號自小
    客車為肇事車輛一節，此據證人即到場員警傅瑞明於原審審
    理時證稱：「（問：為何戊○○會到警局製作筆錄？）戊○○有打電話報案說，在新營發生肇事逃逸，他一直追到佳里
    鎮，他在己○○家中門前等我們，我們趕到己○○家中的時
    候，他就在那裡；（問：你如何知悉戊○○就是打電話報案
    的人？）他主動跟我們說他就是打電話報案的人。他有說他
    跟一部肇事車輛一直到這一戶家裡，他當場指說這一戶就是
    肇事逃逸的人的家裡，因為戊○○在報案的時候，就有跟勤
    務中心說肇事車輛的號碼；（問：如何判定所看到的車輛是
    己○○所駕駛的車輛？）在現場的時候，戊○○已經告訴我
    ，這輛車就是肇事逃逸的車，而且勤務中心轉給我們的時候
    ，也有說戊○○講的就是這輛車牌號碼，所以我們就把戊○○請回去製作筆錄」等語屬實（見原審卷第一七五至一七六
    頁）；又證人戊○○於警詢所為陳述之過程，亦據證人傅瑞
    明證稱：「（問：當時戊○○在製作筆錄的過程，意識狀態
    如何？）意識狀態清楚，陳述很具體；（問：當時製作筆錄
    ，除了你之外，還有無其他人在場？）有；（問：製作地點
    就是在派出所？）是在派出所的辦公室所製作的，那是一個
    公開的場所」等語在卷（見原審卷第一七六至一七七頁）。
    準此，證人戊○○就其親身經歷之事實，於被告己○○住處
    即向據報到場員警而為陳述，隨於前往派出所製作警詢筆錄
    ，又其係在公開場所接受詢問，且於警詢過程中意識清醒，
    其陳述時之心理狀況並無遭受強暴、脅迫、詐欺、利誘等不
    法外力干擾，再者，證人戊○○係於九十四年一月二十日凌
    晨三時十九分接受製作警詢筆錄，有該警詢筆錄詢問時間欄
    所記載之時間可參（見警卷第三十頁），斯時距案發時間僅
    一小時左右，堪認其警詢時陳述之記憶應屬清晰明確，且顯
    然無外力干擾或介入而為陳述；此外，復查無其他證據，可
    認證人戊○○於警詢之陳述係員警以違背法定程序所取得，
    則證人戊○○於警詢所為陳述之客觀外部情況，自具有可信
    之特別情況，而證人戊○○之警詢陳述，又係證明被告己○○所涉過失致死及肇事逃逸等犯罪事實之存否所必要，堪認
    其警詢陳述對被告己○○上開犯罪事實之存否具有必要性，
    揆諸前開判決意旨，證人戊○○於警詢時之陳述，自有證據
    能力。
貳、實體方面：
甲、被告己○○部分
一、公共危險罪部分：
  (一)訊據上訴人即被告己○○對於公共危險之事實坦承不諱，且
    其於肇事後，於九十四年一月二十日凌晨三時三十八分許，
    為警測得其呼氣酒精濃度為每公升零點五二毫克，有臺南縣
    警察局新營分局道路交通事故當事人酒精測定紀錄表一紙在
    卷可憑（警卷第三四頁）。又被告己○○酒後駕車，因酒精
    作用而降低注意能力、辨識能力，疏未注意，致撞及當時躺
    在馬路上之被害人，造成被害人死亡之事實（詳見後述），
    則被告己○○酒後駕車，並發生車禍肇事之具體實害程度，
    顯見被告己○○確實已達不能安全駕駛動力交通工具之程度
    。
  (二)綜上，被告己○○酒後駕車之公共危險犯行，事證明確，被
    告己○○此部分犯行，堪以認定。
二、過失致死及肇事逃逸部分：
  (一)訊據上訴人即被告己○○固坦承於前揭時、地飲酒後駕車，
    惟否認有何過失致死及肇事逃逸犯行，辯稱：伊僅感到輪胎
    有壓過類似路上掉落之木塊之感覺外，並未感到車子有任何
    異狀發生，更不知有車禍發生，警方僅在車子底盤拉環發現
    兩滴小血滴，而車子之鈑金外表並無任何擦、撞傷痕跡，甚
    至連車前底端之遮板灰塵仍無擦痕，該車底拉環血跡應是輪
    胎壓到地上血灘噴濺所致，且當日路燈故障，現場呈昏暗狀
    ，伊既不知有車禍發生，何來肇事逃逸可言云云。經查：
    (1)被害人於前揭時地，因車禍遭碾壓經送醫救治不治死亡等
      事實，此有營新醫院九十四年一月二十日診斷證明書一紙
      在卷可按（警卷第三三頁），並經檢察官督同法醫師相驗
      ，製有解剖筆錄一份、相驗屍體照片一份、相驗屍體證明
      書一紙在卷可稽（見相驗卷第七七、九一至一二二、一四
      ０頁），又被害人確係因車禍（死者在車道上遭自小客車
      輾過）致多重鈍挫傷於頭、頸、胸、腹部及四肢，最後因
      顱骨骨折，蜘蛛網膜下腔出血死亡，亦有法務部法醫研究
      所（九十四）醫鑑字第０一三九號鑑定書可佐（見相驗卷
      第一二四至一三０頁），復有道路交通事故現場圖、道路
      交通事故調查報告表(一)(二)、現場照片一份附卷可參（見警
      卷第三五、三七、三八、四十至五六頁）。
    (2)證人即目擊者戊○○於警詢中證稱：「（問：ＨＶ－七一
      一六號自小客車肇事之情形能否請你說明？）於九十四年
      元月二十日二時十一分我在台南縣新營巿復興路六九二號
      加完油出來後發現傷者倒臥在復興路與長榮路口的快車道
      分隔島，我停下來欲救傷者時，發現ＨＶ－七一一六號自
      小客車由復興路東向西（行駛快車道）快速直行而輾過倒
      臥在分隔島旁的傷者後，傷者卡在ＨＶ－七一一六號自小
      客車的車底讓該自小客車拖行約一百多公尺後，一直到高
      速公路底下的涵洞口才脫離車底，我立即駕駛Ｊ三－九六
      一二號自小客車尾隨ＨＶ－七一一六號自小客車到佳里鎮
      ○○街七九號，之後警方就到達我所報案的地點將該駕駛
      人帶回佳里派出所；（問：ＨＶ－七一一六號自小客車肇
      事後你有無向該自小客車做制止之動作？）我有向該自小
      客車大聲呼喊（你撞到人了），以及連續按喇叭和以自小
      客車的大燈閃爍示意他停車，但他未停車並加速逃逸」明
      確（見警卷第三一至三二頁）；又車禍現場確有長達二六
      二點七公尺被害人遭拖行之血跡，有前揭所述之道路交通
      事故現場圖及車禍現場照片可稽，據此可明確認定被害人
      曾遭拖行，而使現場留下血跡，此與證人戊○○前開所證
      相符；再者，被告己○○於警詢、偵查、原審及本院審理
      時始終自承「伊當時駕車時，確實有感覺壓到東西，伊以
      為是木頭」云云（見警卷第二、五、六頁；相驗卷第六十
      頁；原審卷第一八三頁及本院九十六年九月十九日、八月
      二十九日審理筆錄），且其於原審審理時亦供稱：「（問
      ：你的印象中，你壓過像木頭的東西跟路面突起，哪個震
      盪較大？）路面突起較大；（問：路面突起跟六法全書（
      直立時高二十一點六公分），哪一個比較高？）六法全書
      直立時的高度比較高；（問：路面突起是否有弧度？）是
      的，所以比較順；（問：如果壓到人的話，震盪會如何？
      ）應該會比路面突起大」等語（見原審第一八三至一八四
      頁），則以被害人胸厚為二十公分，有前開驗斷書檢驗可
      憑，被害人如倒臥於路面，不論平躺或仰躺，自路面垂直
      起算，被害人之頭顱位置係高於胸部之處，被害人全身躺
      臥道路上之高度，將不亞於二十公分，換言之，路面上因
      被害人倒臥之高度障礙將遠逾二十公分，在此情形之下，
      當被告己○○駕車碾壓被害人倒臥時遠高於二十公分之障
      礙時，車輛必然有相當異常之震動，再以人之身體躺臥於
      路面並無產生高低度差異之弧度可言，此不若一般駕車駛
      過路面凸起的感覺，此以被告己○○駕車碾壓被害人之身
      體後，又拖行長達百公尺之遠，當無不知之理，且若被告
      己○○不知有撞到被害人之情，又何須於證人戊○○自後
      頻頻呼喊並連續按喇叭及以自小客車的大燈閃爍示意停車
      ，反而駕車加速逃逸？是被告己○○辯稱：伊駕車行經肇
      事地點，並未感到車子有任何異狀發生，更不知有車禍發
      生云云，顯非實在。
    (3)雖被告己○○飲酒後駕車會降低對光線之適應能力，削弱
      其對於路況及車前狀況辨識之正確性，然被告己○○於案
      發現場肇事後，仍可自駕駛自小客車自國道一號新營交流
      道返回臺南縣佳里鎮住處，中間歷時約二十六分鐘（肇事
      時間為凌晨二時十二分，為警查獲為凌晨二時三十八分）
      ，在此相當距離之駕駛期間，既可於國道一號高速公路高
      速行駛，又無發生其他交通事故，而駕車返回佳里鎮住處
      ，顯見被告己○○酒後駕車，雖使其神經反應遲鈍，無法
      適切操控車輛，而有無法安全駕駛之情事，然此顯然仍無
      礙於其對於路況及車前狀況之辨識性甚明；況案發當時現
      場視線良好，汽車駕駛人對於車前狀況之辨識性並無妨礙
      一節，此據證人即車禍處理員警林志中於原審審理時證稱
      ：「（問：當時你去處理的時候，案發現場的視線如何？
      ）當時視線還不錯，車道對面就有「和欣客運」的轉運站
      ，而血跡位置同側路旁就有商家，而且分隔島上也有路燈
      ；（問：（警卷第四十至五八頁）依照片所示，現場並無
      照明設備？）我們過去的時候現場視線還不錯，而且依照
      卷附的照片，如果視線不好的話，照出來的照片會烏漆不
      清楚；（問：「阿旺檳榔攤」距離被害人被毆打、倒地的
      位置有多遠？）我們過去只有看到血跡與拖鞋，血跡與拖
      鞋應該就在檳榔攤的前面；（問：如果在縣道上，而且是
      在時速限制的範圍內，以當時的視距，有無辦法看到道路
      前面有障礙物？）應該可以。以當時的視距，在五十公里
      的時速限制內，在一、二十公尺的範圍內可以看到障礙物
      ，如果煞車會來得及，避免撞及到路上的障礙物」等語（
      見原審卷第六六至七十頁），此與證人乙○○於原審審理
      時證稱：「（問：（警卷第三五頁之交通事故現場圖），
      「阿旺檳榔攤」的位置在該份現場圖的何位置？）在新營
      市○○路和復興路的路口，即「和欣客運」的正對面；（
      問：你人在「阿旺檳榔攤」店內，能否看到復興路的全貌
      ？）可以；（問：案發當時，比較瘦的那個人（即被害人
      ）躺的位置，視線如何？）因為「和欣客運」有在營業，
      所以一定有燈光，一定可以看到路面的狀況；（問：案發
      當時，在復興路上如果開車，視線距離如何？）這個我比
      較沒有辦法判斷。但是站在復興路上就一定可以看得到」
      等語（見原審卷第一三九至第一四四頁），互核相符，參
      以，肇事地點附近之路燈燈號為「5156」，該路燈於案發
      當時並無經反應故障而維修之紀錄，此有卷附新營市公所
      九十五年六月五日所工字第09500096 88號函檢附新營市
      路燈修復表一紙可憑（見原審卷第一七至一０九頁），是
      證人林志中、乙○○上開所證，應屬真實可信，準此，被
      告己○○於肇事地點前數十公尺處，即可發現被害人倒臥
      在快車道上一事，應堪認定，益徵被告己○○確係知悉駕
      車碾壓被害人之情無訛，被告己○○前揭所辯，顯係事後
      卸責之詞，無可採信。至於被告己○○雖聲請本院於夜間
      勘驗肇事現場，以查明肇事地點之夜間照明情況云云，然
      查，肇事地點之夜間照明狀況，已據證人林志中及乙○○
      前揭結證明確，且有新營市公所前開檢附之新營市路燈修
      復表可參，是本院認被告己○○上開所請，尚無必要，併
      此敘明。
  　(二)按八十八年四月二十一日增訂之刑法第一百八十五條之四
    　之肇事致人死傷逃逸罪，係以處罰肇事後逃逸之駕駛人為
      目的，俾促使駕駛人於肇事後能對被害人即時救護，以減
      少死傷，是該罪之成立祇以行為人有駕駛動力交通工具肇
      事，致人死傷而逃逸之事實為已足，至行為人之肇事有否
      過失，則非所問（最高法院八十八年台上字第七三九六號
      判決意旨參照）。查本件事故發生後，當時駕車自後尾隨
      在被告己○○所駕駛自小客車後方之證人戊○○，隨即連
      續按鳴喇叭及閃大燈之方式警示被告己○○，惟被告己○○猶逕自繼續行駛離去肇事現場等情，業據其於警局時證
      述明確，且依前開所述被害人確遭被告己○○駕車碾壓拖
      行，實難認被告己○○對發生本件車禍渾然未覺，綜觀上
      述跡證，被告己○○於肇事後對此等明顯可見之動態，實
      難諉為全然毫無所悉。綜上，被告己○○於事發後已明知
      肇事致人受傷，未即對被害人採取救護或其他必要措施並
      報警處理，即行駕車離去，其肇事逃逸犯行，洵堪認定。
  　(三)本件肇事地點之照明設備，得使汽車駕駛人辨識路況及車
    　前狀況，又被告己○○於肇事後，仍可經由國道一號新營
      交流道駕車南下返回佳里鎮住處，斯時其心神狀態，當可
      發現被害人倒臥在快車道上，業如前述，然被告己○○竟
      疏未注意，駕車碾壓當時倒臥在地之被害人，致被害人發
      生死亡之結果，其就本件車禍之發生顯有過失，況本件車
      禍肇事責任經送臺灣省臺南區車輛行車事故鑑定委員會鑑
      定結果，鑑定意見亦認為：「(一)己○○酒醉駕駛小客車，
      未注意車前狀況，撞及倒於車道路人，為肇事原因；(二)陳
      永銘路人，酒醉夜間倒臥車道妨害交通不當，同為肇事原
      因」。而臺灣省車輛行車事故覆議鑑定委員，鑑定意見亦
      認為：「路人陳永銘路人，夜晚因飲酒過量或鬥毆受傷任
      意倒臥快車道阻礙交通；與己○○夜晚酒棈濃度超過法定
      值駕駛小客車，疏未注意車前狀況，撞擊倒於車道路人，
      並拖行長達262.7公尺，同為肇事原因；另己○○肇事後
      駛離現場，有違規定」。分別有臺灣省臺南區車輛行車事
      故鑑定委員會九十四年三月二十四日南鑑字第０九四五九
      ０一０六一號函、臺灣省車輛行車事故覆議鑑定委員會96
    　年8月20日府覆議函字第0966202505號函及鑑定意見書各
      一份在卷可參（見相驗卷第八九至九十頁及本院上訴審卷
      ），是被告己○○就本件車禍發生具有過失之情，應無疑
      義，而被告己○○之過失行為係被害人死亡之主要原因，
      二者間具有相當因果關係，並無疑義，被告己○○過失致
      死犯行，亦堪認定。又本案發當時路口（即新營市○○路
      與復興路口）並無設置路口監視器，故無法調閱等情，亦
      有台南縣警察局新營分局96年8月2日南縣營偵字第096001
      2070號函附於本院卷足稽，附此明。
三、核被告己○○所為，係犯刑法第一百八十五條之三之服用酒
    類駕駛動力交通工具罪、第二百七十六條第一項之過失致人
    於死罪及第一百八十五條之四之駕駛動力交通工具肇事，致
    人死傷而逃逸罪。又被告己○○為汽車駕駛人，酒醉駕車，
    致被害人死亡，依法應負過失致死之刑事責任，並依道路交
    通管理處罰條例第八十六條第一項之規定，加重其刑至二分
    之一。被告己○○前開所犯各罪，犯意各別、行為互殊，應
    予分論併罰。
四、原審對被告己○○部分予以論罪科刑，並就服用酒類不能安
    全駕駛動力交通工具而駕駛，量處有期徒刑月；又就駕駛
    動力交通工具肇事，致人死亡而逃逸，量處有期徒刑壹年，
    又就因過失致人於死，量處有期徒刑壹年。並定執行刑為有
    期徒刑貳年壹月，固非無見。惟查：被告己○○所犯之上開
    罪，犯罪時間均在96年4月24日以前，合於中華民國96年罪
    犯減刑條例之減刑條件，原審未及減刑，即有未洽。被告上
    訴意旨，對於喝酒駕車雖坦白承認，惟對於肇事逃逸及過失
    致死等否認犯罪，雖不足採，惟原判決既有可議，自應由本
    院將原判決撤銷改判。爰審酌被告己○○於本件車禍事故應
    負主要過失情節，其於肇事後，不思立即救援被害人，並就
    近向警察機關報告，將被害人棄置事故現場而不顧，陷被害
    人之生命為危險狀態中，罔顧他人生命安全，終致被害人傷
    重不治死亡，造成無可挽救之遺憾，並使被害人家屬痛失至
    親，犯罪所生危害甚重，且犯罪後矢口否認犯行，毫無愧疚
    之情，肇事已與被害人家屬達成民事上和解賠償損害等一切
    情狀，分別量處如主文第二項所示之刑。另被告己○○行為
    後，刑法第五十一條業於九十四年一月七日修正公布，並於
    九十五年七月一日施行，修正前刑法第五十一條規定：「數
    罪併罰，分別宣告其罪之刑，依左列各款定其應執行者：」
    ，其中第五款規定：「宣告多數有期徒刑者，於各刑中之最
    長期以上，各刑合併之刑期以下，定其刑期。但不得逾二十
    年。」，修正後刑法第五十一條第五款規定：「宣告多數有
    期徒刑者，於各刑中之最長期以上，各刑合併之刑期以下，
    定其刑期。但不得逾三十年。」，比較結果，修正後刑法第
    五十一條第五款規定並非較有利於被告，依刑法第二條第一
    項前段之規定，仍應依修正前刑法第五十一條第五款規定，
    定其應執行之刑。
五、又被告己○○之所犯之上開服用酒類等三罪，其犯罪時間均
    在96年4月24日以前，其所犯之上開三罪，均合於中華民國
    96年罪犯減刑條例之條件，依法均減刑詳如主文所示，又減
    刑後分別為六月以下有期徒刑，又其所犯為五年以下有期徒
    刑之罪，因此減刑後併諭知易科罰金之折算標準，又修正前
    之刑法第41條之易科罰金較有利於行為人，是減刑後依修正
    前刑法第41條之規定，併諭知如易科罰金以銀元參佰元（即
    新台幣玖佰元）折算壹日之折算標準及再定其應執行刑，併
    再諭知易科罰金之折算標準。
乙、被告丙○○部分
一、公訴意旨略以：被告丙○○與被害人陳永銘二人係朋友關係
    ，於九十四年一月十九日晚上某時，二人相偕至臺南縣某處
    飲酒後，迨於翌日凌晨二時許，由被告丙○○駕駛車號六Ｍ
    －五八四六號廂型車搭載被害人，至國道中山高速公路「新
    營交流道」下，即臺南縣新營市○○路與長榮路交岔路口之
    「阿旺檳榔攤」購買檳榔時，二人因細故起爭吵，詎被告丙○○竟毆打被害人，被害人則負痛由「阿旺檳榔攤」欲奔逃
    至對向之「和欣客運」中繼站，被告丙○○仍緊追不捨，繼
    續毆打，被害人跑至復興路分隔島時，為被告丙○○追上，
    乃持行動電話毆打被害人，致被害人不支倒地，躺在復興路
    由東往西方向之快車道上，被告丙○○明知當時天色昏暗，
    且臺南縣新營市○○路係位於國道中山高速公路「新營交流
    道」下，為臺南縣新營市○○○道，車輛往來頻繁且車速極
    快，被害人遭其毆打後，受傷嚴重，倒臥路中，已動彈不得
    ，有遭往來車輛輾壓死亡之危險，並為被告丙○○所預見，
    應有將被害人送醫或移至路旁，免遭車輛壓死之注意義務，
    當時又無不能防止死亡結果發生之情事，惟被告丙○○竟不
    為上開應為之注意義務，任令被害人倒臥路中，置諸不顧，
    而自行駕車逃離現場，致被害人嗣後遭被告己○○駕駛車牌
    號碼ＨＶ—七一一六號自小客車，輾壓拖行而死亡，被告丙○○應有殺人之不確定故意。因認被告丙○○涉有刑法第二
    百七十一條第一項之殺人罪嫌。
二、按犯罪事實應以證據認定之，無證據不得推定其犯罪事實；
    又不能證明被告犯罪，應諭知無罪之判決，刑事訴訟法第一
    百五十四條第二項、第三百零一條第一項分別定有明文。
三、公訴人認被告丙○○涉犯上開罪嫌，無非係以告訴人之指訴
    、證人乙○○於警詢及偵查中證述、道路交通事故調查表、
    診斷證明書、蒐證照片數幀等為其論據。訊據被告丙○○固
    坦承曾於上開時、地，與被害人互毆之事實，惟堅詞否認有
    殺人犯行，辯稱：被害人被伊毆打倒在地上後，仍坐起向伊
    索取五百元欲作為搭乘計程車返家之車資，並起身前往復興
    路對面乘坐計程車，伊就先行駕車離開，不知被害人會再度
    倒臥於地，以致被車撞死等語，經查：
　(一)證人乙○○於原審審理時證稱：「（問：筆錄中妳說較胖的
  　打較瘦的？）是較胖的打較瘦的，較胖的將車子開走之後我
    看見較瘦的倒在復興路的地上；（問：妳有無看見較瘦的的
    死者走向和欣客運車站？）沒有。我在看電視時有看見該二
    人在路上拉扯，直到較胖的車子開走我才看見較瘦的人倒在
    地上；（問：提示證人乙○○第一次警詢筆錄。該頁倒數第
    三行，該處筆錄，是否實在？）實在，當時我確實有看到有
    一個人躺在復興路上；（問：你看到那個人躺在路上的時候
    ，你「阿旺檳榔攤」門前的休旅車是否已經離開了？）是的
    ，那個比較胖的人早就離開了」等語（見本院卷第一四一、
    一四四頁），然依證人乙○○所稱其僅看見被害人倒臥於車
    道上，且當時被告丙○○已經駕車離去，則被害人是否係遭
    被告毆打致不支倒臥於車道上而無法離開，已非無疑；又被
    害人於事發前曾與被告丙○○在臺南縣鹽水鎮某處小吃部，
    共同飲用啤酒十八瓶，二人已有相當程度醉意一節，此據被
    告丙○○於偵查中供述明確（見偵查卷第七頁），且被害人
    送醫後經抽血檢驗結果，其呼氣酒精濃度達每公升零點七二
    五毫克，亦有營新醫院血液生化檢查檢驗報告單可參（見警
    卷第五八頁），依該呼氣酒精濃度推算，顯見被害人生前已
    有飲用大量酒類，則被害人是否因飲用酒類後，陷於泥罪狀
    態而體力不支倒臥於案發現場亦非無疑，是被害人之死亡與
    被告之互毆行為之間，是否具有相當因果關係，實有疑義。
　(二)按刑法第十三條第一項及第二項所規範之犯意，學理上稱前
  　者為希望主義或直接故意，後者稱不確定故意或間接故意，
    二者之區隔為前者乃行為者明知並有意使其發生，故對於行
    為之客體及結果之發生，皆有確定之認識，並促使其發生；
    後者為行為者對於行為之客體或結果之發生，並無確定之認
    識，但若其發生，亦與其本意相符（最高法院九十四年度台
    上第五四五八號判決意旨參照）。查被告丙○○與被害人係
    相識已久之朋友關係，彼此並無仇怨，且案發前，渠等二人
    相約至臺南縣鹽水鎮某小吃部一同飲酒作樂，被告丙○○與
    被害人間當存有相當之情誼，衡以案發當日渠等二人僅因細
    故發生互毆情事，且被告丙○○於警詢時亦陳稱伊僅毆打被
    害人臉部（見警卷第二十頁），惟臉部並非人體要害部位，
    雖被告丙○○係在爭吵怒氣未消之衝動下所為，然其並非直
    接朝向更為致命之頭頸部毆打，被告丙○○當無因此細故，
    萌生殺害多年朋友犯意之必要與動機，故被告丙○○是否有
    殺害被害人之不確定故意存在，亦有可疑。
　(三)又按刑法上所稱之過失，係指行為人於無不能善盡其注意義
  　務之情形下，違反其注意義務之情形而言；對於行為人並無
    注意義務之事項，即不得遽令其負擔刑事上之過失刑罰責任
    。（最高法院八十九年度臺上字第六三九六號、九十一年度
    臺非字第十號判決意旨參照）。查被害人倒臥於案發現場，
    係否肇因於被告丙○○之所為，並無相關事證可憑，業如前
    述，則被告丙○○對於被害人倒臥於肇事現場，而遭被告己○○駕車碾壓拖行致死，應無注意義務可言，其自無違反注
    意義務之過失致死行為。至於被告丙○○於警詢固供稱伊毆
    打被害人臉部，被害人之左眼頰及右臉部有瘀青云云，且證
    人乙○○於警詢中亦證稱：有看見被告與被害人發生毆打等
    情（見警卷第二二頁），然依營新醫院之診斷證明書，載明
    被害人之身體傷勢為：「右骨盆骨多處肋骨及頭顱基底骨骨
    折，合併腦脊髓液流失」等語（見警卷第三三頁）；而法醫
    研究所之鑑定書所載被害人之傷勢為：「車禍致多重鈍挫傷
    於頭、頸、胸、腹部及四肢，最後因顱骨骨折，蜘蛛網膜下
    腔出血死亡」等語（見相驗卷第一二四至一三０頁），均無
    被告丙○○所稱之臉部瘀青傷勢，且依上開診斷證明書、鑑
    定書所載，被害人所受之傷勢均為骨折、鈍挫傷、出血等重
    大傷勢，該等傷勢當非僅係被告丙○○徒手毆打被害人所致
    ，況上開診斷證明書、鑑定書亦明確載明被害人之傷勢均肇
    因於車禍，則被告丙○○前開毆打被害人成傷之所陳，除其
    自白外，並無其他相關事證可憑，自亦難認該當於傷害罪，
    附此敘明。
四、綜上所述，公訴人所舉被告丙○○涉犯殺人罪嫌部分，本院
    認顯尚未達於通常一般之人均不致有所懷疑，而得確實證明
    公訴人所指犯罪事實之程度，依嚴格證據之法則，尚不得遽
    以為不利於被告丙○○之認定；此外，本院復查無其他積極
    之證據，可認被告丙○○確有公訴人所指之殺人犯行，因而
　　原審以不能證明被告丙○○犯罪，諭知被告丙○○無罪，核
　　無不合。檢察官上訴意旨指摘原判決對被告丙○○諭知無罪
  　部分採證不當云云，為無理由，應予駁回。
據上論結，應依刑事訴訟法第369條第一項前段、第364條、第29
9條第一項前段、第368條，道路交通管理處罰條例第86條第1項
，刑法185條之3、第276條第1項、第185條之4、修正前刑法第51
條第5款，條正前刑法第41條第1項，中華民國96年罪犯減刑條例
第2條第1項第3款、第7條第1項、第9條，刑法施行法第1條之1，
判決如主文。
本案經檢察官李傳來到庭執行職務。
中　　華　  民　　國　　96　　年　  9　　 月　  26　  日
                  刑事第五庭  審判長法　官  楊明章
                                    法　官  戴勝利
                                    法　官  顏基典
以上正本證明與原本無異。
被告己○○及檢察官對肇事逃逸部分及檢察官對被告丙○○無罪
部分如不服本判決，應於收受本判決後十日內向本院提出上訴書
狀。其未敘述上訴理由者並得於提起上訴後十日內向本院補提理
由書狀（均須按他造當事人之人數附繕本）「切勿逕送上級法院
」。
其餘部分不得上訴。
                                    書記官  呂嘉文
中　　華　　民　　國　　96　　年　　9 　　月　　26　　日
【附錄】本判決論罪科刑法條：
刑法第一百八十五條之三
服用毒品、麻醉藥品、酒類或其他相類之物，不能安全駕駛動力
交通工具而駕駛者，處一年以下有期徒刑、拘役或三萬元以下罰
金。
刑法第二百七十六條
因過失致人於死者，處二年以下有期徒刑、拘役或二千元以下罰
金。
從事業務之人，因業務上之過失犯前項之罪者，處五年以下有期
徒刑或拘役，得併科三千元以下罰金。
刑法第一百八十五條之四
駕駛動力交通工具肇事，致人死傷而逃逸者，處六月以上五年以
下有期徒刑。
